---
title: "Resumen de comandos de R"
output:
  html_notebook: 
    toc: yes
    theme:
      bootswatch: minty
      base_font:
        google: "Prompt"
---
```{r}
library(bslib);
```

Este notebook ha sido creado en RStudio, un entorno que incluye una consola para insertar código, historial, gráficos, paquetes y librerías.

# Constantes y variables
En R, se usa **<-** para asignar valores a una variable. Los nombres de las variables pueden incluir letras, números, puntos y guiones bajos, sin embargo, siempre deben empezar con una letra.
```{r}
# Asignandole 1 a la variable a
a<-1
a
```
# Ayuda
Es posible obtener la documentación de una función digitando un signo de interrogación (?) al inicio de esta o escribiendo help("") con el nombre de la función dentro de las comillas. Al hacerlo, en la pestaña de Help se mostrará cómo utilizar dicha función, sus parámetros y ejemplos.
```{r}
?sum()
# o help("sum")
```
La documentación de un paquete se puede obtener con:
```{r}
help(package = "datasets")
```
# Funciones
En R, una función posee la siguiente sintaxis: **nombre_funcion()**. Dentro de los paréntesis, van los argumentos de la función. Algunas funciones básicas definidas de R son:

- sum()
- mean()
- max()
- min()

Las funciones también pueden ser definidas por el usuario usando la siguiente sintaxis:
```
nombre_función <- function(argumentos) {
  # codigo
}
```

# Paquetes
En R, un paquete es una colección con funciones que no están en R base. CRAN es el repositorio de paquetes oficial de R, los cuales se pueden instalar mediante ``install.packages()``. Por ejemplo:
```{r}
install.packages("stats")
```
Luego de instalar el paquete, las funciones de este se podrán utilizar después de ejecutar ``library()`` con el nombre del paquete dentro de la función.
```{r}
library(stats)
```
Cada vez que se inicia una nueva sesión y se requiera usar una función que pertenezca a un paquete, se debe ejecutar ``library()``.

Para saber qué paquetes están instalados, se debe ejecutar ``installed.packages()``, sin argumento.

# Operadores
## Aritméticos
Los operadores aritméticos de R base que se pueden utilizar con datos enteros y numéricos son:

- +: suma.
- -: resta.
- *: multiplicación.
- /: división.
- ^: exponencial.
- %%: módulo, devuelve el residuo.
- %*%: multiplicación entre matrices.

Ejemplo:
```{r}
3*5+2
```
## Relacionales
Los operadores relacionales se utilizan para comparar un valor con otro. Siempre devuelven TRUE o FALSE.

- >: mayor que.
- >=: mayor o igual que.
- <: menor que.
- <=: menor o igual que.
- ==: igual.
- !=: distinto.

Ejemplo:
```{r}
234 > 243
```
## Lógicos
Los operadores lógicos se utilizan para crear condiciones. Devuelven TRUE o FALSE.

- &: y.
- |: o.
- !: not, negación lógica.

Ejemplo:
```{r}
# Al usar &, si uno de los valores es FALSE, devuelve FALSE
# Como 234 es menor que 243, devuelve FALSE
234 & 2000 > 243
```

```{r}
# Al usar |, si uno de los valores es TRUE, devuelve TRUE
# Como 2000 es mayor que 243, devuelve TRUE
234 | 2000 > 243
```
# Tipos de datos
Los tipos de datos más comunes en R son:

1. integer: entero. Ejemplo: 1.
2. double: decimales. Ejemplo: 1.7
3. numeric: real. Ejemplo 4.5.
4. character: cadena de texto. Ejemplo: "Hola mundo"
5. factor: se utiliza para representar variables categóricas. Ejemplo: Categoría de productos como A, B, C.
6. logical: lógico, booleano. Ejemplo: FALSE.

Para que devuelva el tipo de dato de una variable, se usa ``typeof``:
```{r}
typeof(1.5)
```
Se pueden convertir un tipo de dato en otro por medio de funciones que comienzan con ``as.``.

1. ``as.integer()``: convertir a entero.
2. ``as.double()``: convertir a decimal.
3. ``as.character()``: convertir a cadena de texto.
4. ``as.logical()``: convertir a booleano.

Ejemplo:
```{r}
# Convirtiendo la variable b en una cadena de texto
b<-456 # integer
b<-as.character(b)
typeof(b)
```
```{r}
# Como b es un texto, devuelve el resultado entre comillas
b
```
Si al aplicar el ``as.`` no se puede convertir el dato al tipo de dato deseado, retornará un ``NA``.
```{r}
c <- "abuela"
c <- as.integer(c)
```
Por otro lado, se puede determinar el tipo de dato de un dato con ``is.``:

1. ``is.integer()``: verifica si es entero.
2. ``is.double()``: verifica si es decimal.
3. ``is.character()``: verifica si es cadena de texto.
4. ``is.logical()``: verifica si es booleano.

Ejemplo:
```{r}
# Verificando si 432 es una cadena de texto.
is.character(432)
```
# Condicionales
## if
## for
## while

# Estructuras de datos
## Vector
## Matriz
## Array
## Listas
## Dataframe

# Bibliografía

1. [https://r-coder.com/inicio/](https://r-coder.com/inicio/)
2. [https://bookdown.org/jboscomendoza/r-principiantes4/](https://bookdown.org/jboscomendoza/r-principiantes4/)