---
title: "Resumen de comandos de R"
output:
  pdf_document:
    toc: yes
    toc_depth: 3
---

Este notebook ha sido creado en RStudio, un entorno que incluye una consola para insertar código, historial, gráficos, paquetes y librerías.

# Constantes y variables

En R, se usa **\<-** para asignar valores a una variable. Los nombres de las variables pueden incluir letras, números, puntos y guiones bajos, sin embargo, siempre deben empezar con una letra.

```{r}
# Asignandole 1 a la variable a
a<-1
a
```

# Ayuda

Es posible obtener la documentación de una función digitando un signo de interrogación (?) al inicio de esta o escribiendo help("") con el nombre de la función dentro de las comillas. Al hacerlo, en la pestaña de Help se mostrará cómo utilizar dicha función, sus parámetros y ejemplos.

```         
?sum()
# o help("sum")
```

La documentación de un paquete se puede obtener con:

```         
help(package = "datasets")
```

# Funciones

En R, una función posee la siguiente sintaxis: **nombre_funcion()**. Dentro de los paréntesis, van los argumentos de la función. Algunas funciones básicas definidas de R son:

-   sum()
-   mean()
-   max()
-   min()

Las funciones también pueden ser definidas por el usuario usando la siguiente sintaxis:

```         
nombre_función <- function(argumentos) {
  # codigo
}
```

# Paquetes

En R, un paquete es una colección con funciones que no están en R base. CRAN es el repositorio de paquetes oficial de R, los cuales se pueden instalar mediante `install.packages()`. Por ejemplo:

```{r}
install.packages("stats")
```

Luego de instalar el paquete, las funciones de este se podrán utilizar después de ejecutar `library()` con el nombre del paquete dentro de la función.

```{r}
library(stats)
```

Cada vez que se inicia una nueva sesión y se requiera usar una función que pertenezca a un paquete, se debe ejecutar `library()`.

Para saber qué paquetes están instalados, se debe ejecutar `installed.packages()`, sin argumento.

# Operadores

## Aritméticos

Los operadores aritméticos de R base que se pueden utilizar con datos enteros y numéricos son:

-   +: suma.
-   -: resta.
-   \*: multiplicación.
-   /: división.
-   \^: exponencial.
-   %%: módulo, devuelve el residuo.
-   %\*%: multiplicación entre matrices.

Ejemplo:

```{r}
3*5+2
```

El orden de las operaciones es el siguiente:

1.  \^.
2.  \*.
3.  /.
4.  +.
5.  -.
6.  \<,\>,\<=,\>=,==,!=.
7.  !.
8.  &.
9.  \|.
10. \<-.

## Relacionales

Los operadores relacionales se utilizan para comparar un valor con otro. Siempre devuelven TRUE o FALSE.

-   

    > : mayor que.

-   

    > =: mayor o igual que.

-   \<: menor que.

-   \<=: menor o igual que.

-   ==: igual.

-   !=: distinto.

Ejemplo:

```{r}
234 > 243
```

## Lógicos

Los operadores lógicos se utilizan para crear condiciones. Devuelven TRUE o FALSE.

-   &: y.
-   \|: o.
-   !: not, negación lógica.

Ejemplo:

```{r}
# Al usar &, si uno de los valores es FALSE, devuelve FALSE
# Como 234 es menor que 243, devuelve FALSE
234 & 2000 > 243
```

```{r}
# Al usar |, si uno de los valores es TRUE, devuelve TRUE
# Como 2000 es mayor que 243, devuelve TRUE
234 | 2000 > 243
```

# Tipos de datos

Los tipos de datos más comunes en R son:

1.  integer: entero. Ejemplo: 1.
2.  double: decimales. Ejemplo: 1.7
3.  numeric: real. Ejemplo 4.5.
4.  character: cadena de texto. Ejemplo: "Hola mundo"
5.  factor: se utiliza para representar variables categóricas. Ejemplo: Categoría de productos como A, B, C.
6.  logical: lógico, booleano. Ejemplo: FALSE.

Para que devuelva el tipo de dato de una variable, se usa `typeof`:

```{r}
typeof(1.5)
```

Se pueden convertir un tipo de dato en otro por medio de funciones que comienzan con `as.`.

1.  `as.integer()`: convertir a entero.
2.  `as.double()`: convertir a decimal.
3.  `as.character()`: convertir a cadena de texto.
4.  `as.logical()`: convertir a booleano.

Ejemplo:

```{r}
# Convirtiendo la variable b en una cadena de texto
b<-456 # integer
b<-as.character(b)
typeof(b)
```

```{r}
# Como b es un texto, devuelve el resultado entre comillas
b
```

Si al aplicar el `as.` no se puede convertir el dato al tipo de dato deseado, retornará un `NA`.

```{r}
c <- "abuela"
c <- as.integer(c)
```

Por otro lado, se puede determinar el tipo de dato de un dato con `is.`:

1.  `is.integer()`: verifica si es entero.
2.  `is.double()`: verifica si es decimal.
3.  `is.character()`: verifica si es cadena de texto.
4.  `is.logical()`: verifica si es booleano.

Ejemplo:

```{r}
# Verificando si 432 es una cadena de texto.
is.character(432)
```

# Condicionales

## if

```         
if (condicion){
  # operacion si la condicion es TRUE
} else {
  # operacion si la condicion es FALSE
}
```

### ifesle

```         
ifelse(vector, valor_si_es_TRUE, valor_si_es_FALSE)
```

Ejemplo:

```{r}
# El siguiente codigo imprimira en pantalla Par si el modulo entre el numero y 2 es cero, o impar si no lo es
n <- 1:6
ifelse(n%%2==0,"Par", "Impar")
```

## for

```         
for (elemento in objeto){
# operacion con el elemento
}
```

Ejmeplo:

```{r}
dado<-1:6
for (cara in dado){
  d<-dado^2
}
d
```

## while

```         
while (condicion){
# operaciones
}
```

## Break y next

El comando `break` interrumpe un bucle, mientras que `next` avanza a la siguiente iteración del bucle saltándose la actual. Estos comandos se ocupan para `for` y `while`.

## Repeat

`repeat` es un bucle que se repetirá un número específico de veces. Se usa `break` para detenerlo. Ejemplo:

```{r}
valor<-0
repeat{
  valor<-valor+1
  if (valor ==5){
    break
  }
}
# imprime el resultado
valor
```

# Estructuras de datos

Una estructura de datos es una especie de contenedor que guarda datos en una posición específica. En R, las estructuras de datos más comunes son:

1.  Vector
2.  Matriz
3.  Fatores
4.  Listas
5.  DataFrame

## Vector

Es la estructura de datos más básica en R. Almacena datos del mismo tipo y su única dimensión es el largo. Para crear un vector, se usa la función `c()` (concatenación). Ejemplo:

```{r}
# Vector numerico
v1<-c(1,2,3,4,5,6,7)
v1

# Vector numerico del 2 al 20
v2<-c(2:20)
v2
```

### Propiedades

```{r}
# Vector
x<-c(3,4,5,4,3,2)
x

# Verifica si un vector es vector. Si es vector, devuelve TRUE
is.vector(x)

# Imprime el largo del vector
length(x)

# Imprime el tipo de vector
typeof(x)

# Nombra los elementos de un vector
names(x)<-c("a","b","c","d","e","f")
x
```

### Operaciones

Se pueden realizar operaciones aritméticas con los vectores e incluso operaciones realcionales, devolviendo un TRUE o un FALSE en este caso.

```{r}
v3<-c(2,4,6,8)
v4<-c(1,3,5,7)

# 1.
v3*2
v3+2

# 2.
v4==3
```

### Extracción de valores

```{r}
v3

# Imprime el valor de la posicion 4 del vector v3
v3[c(4)]

# Entrega un rango de valores del vector v3
v3[1:3]

# Elimina el valor de la posicion 1 (elimina el 2)
v3[-1]

# Elimina un rango de valores (elimina el 2,3 y 6)
v3[-1:-3]
```

### Sucesiones

Para crear una sucesión en R se utiliza `seq(inicio, fin, by=numero)`:

```{r}
# Sucesion que inicia en 1 y va de 2 en 2 hasta 20
seq(1,20,by=2)

# Sucesion que inicia en 3 y termina en 16
seq(3:16)
```

### Repetición

En R, se puede repitir un número n veces usando `rep(numero, num_de_repeticiones)`:

```{r}
# Repite el 12 cinco veces
rep(12, 5)
```

### Función all y any

## Matriz

## Array

## Listas

## Dataframe

# Bibliografía

1.  <https://r-coder.com/inicio/>
2.  <https://bookdown.org/jboscomendoza/r-principiantes4/>
